臺灣橋頭地方法院民事判決　　　　　　110年度橋小字第833號
原　　　告　黃美容　
被　　　告　張盛發　

上列當事人間請求損害賠償事件，經本院刑事庭以110 年度交簡
附民字第150 號裁定移送前來，本院於民國110 年10月19日言詞
辯論終結，判決如下：
    主      文
被告應給付原告新臺幣肆萬肆仟參佰壹拾貳元，及自民國一一○
年四月二十三日起至清償日止，按週年利率百分之五計算之利息
。
原告其餘之訴駁回。
訴訟費用由被告負擔。
本判決第一項得假執行；但被告如以新臺幣肆萬肆仟參佰壹拾貳
元為原告供擔保，免為假執行。
    事實及理由
壹、程序部分
一、本件被告經合法通知，未於言詞辯論期日到場，查無民事訴
    訟法第386 條所列各款情事，爰依原告聲請由其一造辯論而
    為判決。
二、按因犯罪而受損害之人，於刑事訴訟程序中，固得附帶提起
    民事訴訟，對於被告請求回復其損害，但其請求回復之損害
    ，以被訴犯罪事實所生之損害為限，否則縱令得依其他事由
    ，提起民事訴訟，亦不得於刑事訴訟程序附帶為此請求（最
    高法院60年台上字第633 號判例意旨參照）。查本件被告刑
    事部份所涉犯係過失傷害罪嫌，原告所受之車損部份非屬被
    訴事實所生之損害，依前開說明，原告即不得於刑事訴訟程
    序附帶請求車損部份之損害賠償，故就車損部份之請求，嗣
    經本院以裁定命原告就追加請求車損部份，依法補繳裁判費
    1,000 元，惟原告並未繳納，業經本院裁定駁回在案，是原
    告此部分請求自非本院審理之範圍，合先敘明。
貳、實體部分
一、原告主張：被告於民國109 年2 月4 日18時許，酒後騎乘車
    牌號碼000-0000號普通重型機車，沿高雄市左營區崇德路由
    西往東方向行駛，行經該路段385 號前時，因未注意車前狀
    況、未與前車之間保持隨時可以煞停之距離，追撞由原告所
    騎乘之車牌號碼000-000 號普通重型機車，原告因此人車倒
    地，受有臉部及右側肢體鈍挫傷之傷害（下稱系爭傷害），
    並因此受有醫療相關費用新臺幣（下同）30,000元、2 個月
    薪資損失24,000元之損害，另因系爭傷害受有精神上痛苦，
    請求慰撫金39,750元，合計93,750元（計算式：30,000+24,
    000+37,950=93,750 元），爰依侵權行為之法律關係提起本
    件訴訟等語。聲明：㈠被告應給付原告93,750元，及自起訴
    狀繕本送達翌日起至清償日止，按週年利率5 ％計算之利息
    。㈡願供擔保，請准宣告假執行（逾93,750元部分，逾期未
    繳裁判費，另以裁定駁回）
二、被告則以：同意賠償長明診所及星齊祥中醫診所之醫療費用
    ，但不同意賠償薪資損失等語，資為抗辯。聲明：原告之訴
    駁回。
三、本院之判斷：
  ㈠按因故意或過失，不法侵害他人之權利者，負損害賠償責任
    ；不法侵害他人之身體、健康、名譽、自由、信用、隱私、
    貞操，或不法侵害其他人格法益而情節重大者，被害人雖非
    財產上之損害，亦得請求賠償相當之金額；汽車、機車或其
    他非依軌道行駛之動力車輛，在使用中加損害於他人者，駕
    駛人應賠償因此所受之損害，民法第184 條第1 項前段、第
    195 條第1 項、第191 條之2 前段分別定有明文。次按汽車
    在同一車道行駛時，除擬超越前車外，後車與前車之間應保
    持隨時可以煞停之距離；汽車行駛時，駕駛人應注意車前狀
    況及兩車並行之間隔，並隨時採取必要之安全措施，道路交
    通安全規則第94條第1 項、第3 項分別定有明文。
  ㈡原告主張被告於前揭時地酒後騎車，未保持安全距離且未注
    意車前狀況，致生系爭事故，原告因此受有系爭傷害等事實
    ，業據提出高雄榮民總醫院診斷證明書、長明診所診斷證明
    書、星齊祥中醫診所診斷證明書（見附民卷第9 至13頁）為
    證，並經核閱本院110 年度交簡字第466 號刑案（被告因前
    開過失傷害行為經本院判處拘役，下稱系爭刑案）卷內事證
    無誤，且未據被告爭執，堪以認定。而系爭事故發生當時天
    候晴，夜間有照明，柏油路面乾燥、無缺陷及障礙物，視距
    良好等情，有道路交通事故調查報告表㈠可參（見系爭刑案
    警卷第28頁），被告疏未遵循前揭規定，致生系爭事故，就
    系爭事故之發生自有過失，且與原告所受損害間有相當因果
    關係，原告主張被告應負賠償之責，洵屬有據。
  ㈢原告得請求賠償範圍之認定
  1.醫療費用30,000元部分：
    此部分業經原告提出高雄榮民總醫院診斷證明書、長明診所
    診斷證明書、星齊祥中醫診所診斷證明書、醫療費用收據、
    門診費用收據為證（見附民卷第9 至21頁），且經被告表示
    無意見等語（見本院卷第52頁），原告主張受有上開損害，
    自屬有據。然原告上開損害已獲強制險給付11,425元，有理
    賠明細可稽（見本院卷第55頁），且為原告所自陳（見本院
    卷第61頁），原告此部份損害既經填補，自應扣除而無庸請
    求被告給付，是原告得請求之金額應為10,345元（計算式：
    21,770-11,425=10,345）。
  2.薪資損失24,000元部分
    經查，原告主張因系爭傷害需休養1 個月無法工作，並提出
    請假證明單以佐其說（見附民卷第27頁），惟該請假證明單
    僅得證明原告於事故後向任職之食品行請假1 個月，是前開
    事證尚無從作為因系爭傷害不能工作之依據；而依據高雄榮
    民總醫院診斷證明書上記載「應休息五日」之內容（見附民
    卷第9 頁），則系爭傷害應僅致原告5 日需休養無法工作，
    堪以認定。再查，原告雖主張系爭事故發生前在朋友開設之
    麵包坊工作，每月收入約24,000元等語，惟未提出任何收入
    證明，且本院依職權調閱原告財產所得調件明細表，並無原
    告工作收入之資料，然依民事訴訟法第222 條第2 項：「當
    事人已證明受有損害而不能證明其數額或證明顯有重大困難
    者，法院應審酌一切情況，依所得心證定其數額。」之規定
    ，審酌原告為56年4 月，受傷時年53歲餘，應有工作能力，
    應以行政院所核定之109 年度基本工資每月23,800元做為原
    告請求薪資之依據，較為妥適，即原告此部分之請求在3,96
    7 元（23,800÷30×5 ≒3,967 ，小數點以下四捨五入）之
    範圍內為合理，逾此之請求，難謂有據。
  3.慰撫金39,750元：
    按慰藉金之賠償須以人格權遭遇侵害，使精神上受有痛苦為
    必要，其核給之標準固與財產上損害之計算不同，然非不可
    斟酌雙方身分、地位及經濟狀況與加害程度，及其他各種情
    形核定相當之數額。原告因系爭事故受有系爭傷害，身體、
    健康等人格權已受侵害，堪認精神上受有相當之痛苦，當得
    請求被告賠償非財產上之損害。爰審酌原告為高職畢業、原
    在麵包坊工作；被告為高職畢業、目前無業之情，業據其等
    於本院審理中陳述在卷（見本院卷第52頁），並考量本件被
    告對原告為前述侵害行為之內容、情境、被告違反義務之程
    度、原告所受傷害及因此所受之影響等一切情況，及兩造之
    稅務電子閘門財產所得調件明細表（附於本院證物袋內），
    認原告請求慰撫金，以30,000元為當，逾此數額之請求，則
    無理由。
四、從而，原告主張被告應給付原告44,312元（計算式：10,345
    + 3,967+30,000= 44,312），及自起訴狀繕本送達翌日即11
    0 年4 月23日（見附民卷第29頁）起至清償日止，按週年利
    率5 ％計算之利息，為有理由，應予准許，逾此範圍之請求
    ，則無理由，應予駁回。
五、原告勝訴部分，係依民事訴訟法第436 條之8 第1 項適用小
    額程序為被告敗訴之判決，原告雖為假執行宣告之聲請，但
    依同法第436 條之20規定，仍由本院職權宣告。另依同法第
    392 條第2 項規定，職權宣告被告如預供擔保，免為假執行
    。至原告敗訴部分，其假執行聲請失所依附，爰予駁回。
六、本件事證已臻明確，其餘攻擊防禦方法及舉證，核與判決結
    果不生影響，無逐一論列之必要，併予敘明。
七、本件係刑事附帶民事訴訟，而由本院刑事庭移送民事庭者，
    依刑事訴訟法第504 條第2 項之規定，免納裁判費，且至本
    件言詞辯論終結時，亦未發生其他訴訟費用，故無從確定訴
    訟費用之數額。惟依法仍應依民事訴訟法第78條規定，諭知
    訴訟費用由敗訴之被告負擔，以備將來如有訴訟費用發生時
    ，得以確定其數額，併予敘明。
中    華    民    國   110    年    11    月    4     日
                  橋頭簡易庭  法    官  郭育秀
以上正本係按照原本作成。
如不服本判決，應於送達後20日內，向本院提出上訴狀並表明上
訴理由，如於本判決宣示後送達前提起上訴者，應於判決送達後
20日內補提上訴理由書（須附繕本）。
　
中    華    民    國   110    年    11    月    4     日
                              書 記 官  塗蕙如